臺灣新竹地方法院民事裁定  
109年度消債更字第90號
聲  請  人  
即債務人    曾寶瑩  


代  理  人  李典穎律師
上列當事人因消費者債務清理事件聲請更生，本院裁定如下：
    主  文
債務人曾寶瑩自中華民國一百一０年一月六日十七時起開始更生
程序。
命司法事務官進行本件更生程序。
    理  由
一、按債務人不能清償債務或有不能清償之虞者，得依消費者債
    務清理條例所定更生或清算程序，清理其債務；債務人對於
    金融機構負債務者，在聲請更生或清算前，應向最大債權金
    融機構請求協商債務清償方案，或向其住、居所地之法院或
    鄉、鎮、市、區調解委員會聲請債務清理之調解，消費者債
    務清理條例第3條、第151條第 1項分別定有明文。此係採前
    置協商主義，是債務人於協商程序中，自應本於個人實際財
    產及收支狀況，依最大誠信原則，商討解決方案。如終究不
    能成立協商，於聲請更生或清算時，法院審酌上開條文所謂
    「不能清償或有不能清償之虞」，允宜綜衡債務人全部收支
    、信用及財產狀況，評估是否因負擔債務，而不能維持人性
    尊嚴之最基本生活條件，所陳報之各項支出，是否確屬必要
    性之支出，如曾有協商方案，其條件是否已無法兼顧個人生
    活之基本需求等情，為其判斷之準據。又法院開始更生程序
    之裁定，應載明其年、月、日、時，並即時發生效力。法院
    開始更生或清算程序後，得命司法事務官進行更生或清算程
    序，必要時得選任律師、會計師或其他適當之自然人或法人
    1人為監督人或管理人，復為同條例第45條第1項、第16條所
    明定。
二、本件聲請意旨略以：
    聲請人前有不能清償債務之情事，而積欠債務總計417萬1,0
    14元，聲請人前於本院向債權人聲請債務前置調解，最大債
    權銀行即台新國際商業銀行股份有限公司(下稱台新銀行)提
    供以債權金額分180期、零利率，每期給付15,558元之還款
    條件，惟聲請人表示無能力清償，並當庭聲請轉更生程序等
    情，以致前置調解不成立。為此，爰依消費者債務清理條例
    請求裁定准許更生等語。
三、經查：
(一)、聲請人主張積欠無優先權債務總額417萬1,014元，且於提
    出本件更生之聲請前，曾向本院聲請債務前置調解，惟因雙
    方未能達成共識，以致前置調解不成立乙情，此有調解程序
    筆錄附於本院109年度司消債調字第130號案卷可稽（見調解
    卷第97頁），業經本院依職權調閱上開案卷查核屬實，堪認
    聲請人已依消債條例之規定聲請前置調解而未能成立。另依
    債權人及聲請人之陳報，聲請人目前積欠之債務數額合計約
    9,335,499元，此有債權人提出之陳報狀及聲請人提出之債
    權人清冊附於本案卷內及調解卷可參。又聲請人據以聲請更
    生，本院自應綜合聲請人目前全部收支及財產狀況，評估是
    否已不能維持符合人性尊嚴之最基本生活條件，而有「不能
    清償或不能清償之虞」之情事而定。
(二)、聲請人現任職於新竹市政府工務處擔任臨時收發人員，陳
　　報其薪資包含年終獎金1.5個月之平均後，每月收入約2萬8
　　千元，但尚未扣除勞健保之費用等語(見本卷第188頁)，是
    聲請人現每月收入，即暫以28,000元，作為計算債務人目
　　前償債能力之依據。又聲請人表示其每月生活必要支出為個
　　人開銷14,866元及父親扶養費5,000元，總計：19,866元，
　　然查，就聲請人主張每月負擔父親扶養費5,000元之部分，
　　據聲請人於開庭時陳稱其父親39年次，患有心臟病，每月領
　　有7,500元之老人年金等語（見本卷第188頁），按民法第11
　　17條第2項明文規定，前項無謀生能力之限制，於直系血親
　　尊親屬不適用之，即直系血親尊親屬受扶養者，仍須以不能
　　維持生活者為限，所謂不能維持生活，係指財力不足維持生
　　活；而所謂無謀生能力，係指無工作能力、或有工作能力不
　　能期待其工作而言。準此，直系血親尊親屬如能以自己財產
　　維持生活者，自無受扶養之權力（最高法院86年度台上字31
　　73號、最高法院87年台上字第1696 號判決意旨參照)，且除
　　聲請人外，尚有另外兩位哥哥為共同扶養人（見本卷第188
    頁），就聲請人提出每月需扶養父親之數額部分，本院審認
    應以行政院主計處公告臺灣省109年度每人每月必要生活費
    用14,866元之標準（109年每月最低生活費一覽表，見本院
    卷第215頁），扣除父親每月領取7,500元之老人年金，再與
    共同扶養人共三人一同分擔，即聲請人每月支付父親扶養費
    酌減至2,455元（計算式：〈14,866–7,500〉÷3）較為妥適，
    則本件聲請人主張每月生活必要支出即為個人14,866元、父
    親扶養費2,455元，總計：17,321元範圍內為合理，洵堪認
    定。
(三)、從而，本院審酌聲請人每月收入約28,000元，經扣除必要
    生活支出17,321元後，雖餘10,679元可供清償，然因聲請人
    積欠之債務數額已約933萬多元，而其名下雖有商業保險，
    且其中一筆解約金即保單價值準備金為約523,750元（見本
    院卷第193頁之保險公司函文影本），然與其積欠之債務相
    較，已屬非多，且聲請人除積欠金融機構債務外，尚有積欠
    多家資產管理公司之債務需額外償付，聲請人顯無力同時負
    擔還款，更遑論聲請人現積欠之債務，其利息及違約金部分
    等仍持續增加中，堪認聲請人客觀上經濟狀況已有不能清償
    債務之情形，而有藉助更生制度調整其與債權人間之權利義
    務關係而重建其經濟生活之必要。 　　
四、綜上所述，聲請人係一般消費者，其已達不能清償債務之程
    度，其中無擔保或無優先權之債務未逾12,000,000元，且未
    經法院裁定開始清算程序或宣告破產；又查無消費者債務清
    理條例第6 條第3項、第8條或第46條各款所定駁回更生聲請
    之事由存在，則聲請人聲請更生，即應屬有據。本件聲請人
    聲請更生既經准許，併依上開規定命司法事務官進行本件更
    生程序，爰裁定如主文。至聲請人於更生程序開始後，應提
    出足以為債權人會議可決或經法院認為公允之更生方案以供
    採擇，而司法事務官於進行本件更生程序、協助債務人提出
    更生方案時，亦應依債務人之薪資變化、社會常情及現實環
    境衡量債務人之償債能力，並酌留其生活上應變所需費用，
    進而協助債務人擬定允當之更生方案，始符消債條例重建債
    務人經濟生活之立法目的，附此敘明。
中    華    民    國   110    年    1     月    6     日
                        民事第二庭    法  官  鄭政宗
以上正本係照原本作成。
本件不得抗告。
中    華    民    國   110    年    1     月    6     日
                                      書記官  楊嘉惠